【裁判字號】    99,訴,1299
【裁判日期】    990826
【裁判案由】    毒品危害防制條例
【裁判全文】
臺灣板橋地方法院刑事判決              99年度訴字第1299號
公  訴  人  臺灣板橋地方法院檢察署檢察官
被      告  甲○○
指定辯護人  本院公設辯護人湯明純
上列被告因毒品危害防制條例案件，經檢察官提起公訴（99年度
偵字第5665號），本院判決如下：
    主  文
甲○○共同販賣第二級毒品，處有期徒刑肆年。扣案之SONY
ERICSSON廠牌行動電話壹支、販賣毒品所得新臺幣伍佰元，均沒
收之。
    事  實
一、甲○○明知甲基安非他命屬毒品危害防制條例列管之第二級
    毒品，依法不得販賣、持有，竟為牟利，而與真實年籍姓名
    不詳自稱「王志達」（綽號「阿達」）之成年男子共同基於
    販賣第二級毒品甲基安非他命之犯意聯絡，經乙○○於民國
    99年2 月5 日下午6 時39分許，以所持用之0000000000號行
    動電話撥打至甲○○所持用之0000000000號行動電話，向甲
    ○○表示欲購買新臺幣（下同）500 元之甲基安非他命，雙
    方並約定在臺北縣三重市○○街25號前交易後，甲○○即於
    99年2 月5 日晚間7 時30分許，攜帶「王志達」先前交付予
    其之甲基安非他命1 包（淨重0.2010公克，取樣0.0002公克
    ，驗餘淨重0.2008公克）前往臺北縣三重市○○街25號前交
    予乙○○，乙○○並當場交付500 元（該次乙○○交付予甲
    ○○之現金總額為1,100 元，其中600 元為清償乙○○前積
    欠甲○○之債務，與本次毒品交易無涉）予甲○○轉交予「
    王志達」，交易完成後，適為在該處執行另案勤務之員警當
    場查獲，並在甲○○身上扣得其所有供聯絡販賣毒品所用之
    SONY ERICSSON 廠牌行動電話1 支（內含0000000000 號SIM
    卡1 張）、販賣毒品所得500 元及與本案無關之第二級毒品
    甲基安非他命3 包（驗前淨重10.31 公克，取樣0.09公克，
    驗餘淨重10.22 公克），另在乙○○身上扣得甫向甲○○購
    得之甲基安非他命1 包（淨重0.2010公克，取樣0.0002公克
    ，驗餘淨重0.2008公克）。
二、案經臺北縣政府警察局板橋分局報請臺灣板橋地方法院檢察
    署檢察官偵查起訴。
    理  由
壹、證據能力方面：
一、按刑事訴訟法第159 條之1 第2 項規定：被告以外之人於偵
    查中向檢察官所為之陳述，除顯有不可信之情況者外，得為
    證據。所稱「得為證據」，依其文義解釋及立法理由之說明
    ，並無限縮於檢察官在偵查中訊問被告以外之人即證人之程
    序，已給被告或其辯護人對該被告以外之人行使反對詰問權
    者，始有證據能力。第以刑事被告之詰問權，係指訴訟上被
    告有在審判庭盤詰證人之權利；偵查中檢察官訊問證人，旨
    在蒐集被告犯罪證據，以確認被告嫌疑之有無及內容，與審
    判中透過當事人之攻防，經由詰問程序調查證人以認定事實
    之性質及目的有別。偵查中辯護人僅有在場權及陳述意見權
    ，此觀刑事訴訟法第245 條第2 項前段之規定甚明，檢察官
    訊問證人並無必須傳喚被告使其得以在場之規定，同法第
    248 條第1 項前段雖規定「如被告在場者，被告得親自詰問
    」，亦僅賦予該在場被告有行詰問證人之機會而已，被告如
    不在場，殊難期有詰問之可能。此項未經被告詰問之被告以
    外之人於偵查中向檢察官所為之陳述，原則上為法律規定有
    證據能力之傳聞證據，基於當事人進行主義之處分主義，被
    告於審判中仍非不得請求詰問，使該偵查中之陳述成為完足
    調查之證據，亦得放棄對原供述人之反對詰問權或不爭執其
    陳述，由審判長依刑事訴訟法第288 條第2 項前段、第165
    條第1 項之規定，得僅以宣讀該被告以外之人之陳述或告以
    要旨之方式，踐行其證據調查程序（參最高法院96台上字第
    6682號判決）。是證人乙○○、羅文洲於偵查中所為之陳述
    ，業經具結，且無顯不可信之情形，自得為證據。
二、另本件認定事實所引用之卷內其餘所有卷證資料，並無證據
    證明係公務員違背法定程序所取得，公訴人、被告甲○○及
    辯護人於審判程序中復未於言詞辯論終結前表示異議，且表
    示沒有意見，均認有證據能力，核先敘明。
貳、實體方面：
一、訊據被告甲○○固坦承有於99年2 月5 日晚間7 時30分許，
    在臺北縣三重市○○街25號前，交予甲基安非他命1 包予乙
    ○○，乙○○並當場交付1,100 元予其之事實，惟矢口否認
    有何公訴人所指販賣第二級毒品甲基安非他命之犯行，辯稱
    ：在伊及乙○○身上扣到的4 包甲基安非他命是「阿達」說
    先放在伊那裡，等一下會回來跟伊拿，扣案的手機及000000
    0000號SIM 卡都是「阿達」放在伊家裡忘記帶走，伊因為怕
    「阿達」聯絡不到伊，才把「阿達」留在伊家裡的00000000
    00號SIM 卡插到扣案的手機裡面，乙○○原本是打到伊女朋
    友的手機，講到一半手機沒電，伊才叫乙○○打到00000000
    00號這支電話，在電話中伊沒有跟乙○○講到錢的事情，乙
    ○○是叫伊請他吸甲基安非他命，伊當天是想請乙○○一起
    吸食甲基安非他命，並不是要賣甲基安非他命給乙○○云云
    。
二、經查：
  (一)被告與證人乙○○於99年2 月5 日晚間7 時30分許，在臺北
    縣三重市○○街25號前為警查獲時，警方確有在被告身上查
    獲500 元紙鈔1 張及第二級毒品甲基安非他命3 包，並另在
    乙○○身上扣得甲基安非他命1 包等情，業經被告自承在卷
    ，並有甲基安非他命共4 包及500 元紙鈔1 張扣案可資佐證
    ，而扣案之白色晶體3 包、白色透明結晶1 包經送鑑定結果
    ，白色晶體3 包，驗前淨重10.31 公克，取樣0.09公克，驗
    餘淨重10.22 公克，白色透明結晶1 包，驗前淨重0.2010公
    克，取樣0.0002公克，驗餘淨重0.2008公克，有內政部警政
    署刑事警察局99年2 月24日刑鑑字第0990020344號鑑定書、
    交通部民用航空局航空醫務中心99年2 月23日航藥鑑字第09
    90973 號毒品鑑定書各1 份在卷可稽，自堪認定。
  (二)又證人乙○○前於偵查中具結證稱：一開始我與王電話中約
    在查獲地點，我是用0000000000電話，我不認識阿達，我只
    有聽過這名字，後來我帶1,100 元，我原本欠（筆錄誤繕為
    「久」）王600 元，多的500 元是要請王拿給阿達，我和王
    原本在電話中只有約見面，我們見面後，王給我安非他命，
    我給王錢，警察就出來的，警察來時我剛把安非他命放入口
    袋等語（見偵查卷第40頁），被告於偵查中亦供稱：那包安
    非他命是阿達叫我拿給乙○○的，阿達的手機是0000000000
    ，確實是我交給乙○○的等語，且觀諸被告所持用00000000
    00號行動電話於99年2 月5 日當日之雙向通聯紀錄，證人乙
    ○○所持用之0000000000號行動電話確有於當日下午6 時39
    分許撥打至被告所持用之0000000000號行動電話之通話紀錄
    ，亦有0000000000號行動電話雙向通聯紀錄1 份在卷可稽（
    見偵查卷第50至54頁），核與證人乙○○上開證述情節相符
    ，另證人即臺北縣政府警察局板橋分局沙崙派出所員警羅文
    洲於偵查中亦具結證稱：我們那天本來就要去長壽街25號11
    樓查一個通緝犯蔡宴成，同仁有先上樓查看蔡宴成，蔡宴成
    機車在樓下，我們有3 名員警包括我在樓下，剛好看到甲○
    ○跟乙○○在做毒品交易，甲○○拿毒品給乙○○，乙○○
    拿1,100 元給甲○○，我們看到後就上前逮捕，兩個人就分
    開跑被抓到，乙○○就全盤講出來，他說其中600 元是還錢
    給甲○○，毒品價值500 元等語（見偵查卷第62頁），亦與
    證人乙○○上開證述情節相符，而警方於99年2 月5 日晚間
    7 時30分許在臺北縣三重市○○街25號前逮捕被告與證人乙
    ○○時，確在被告身上查獲有500 元紙鈔1 張，並自證人乙
    ○○身上查獲甲基安非他命1 包等情，亦如前述，足徵證人
    乙○○上開證述情節，確與證人羅文洲之證述、0000000000
    號行動電話之通聯情形及現場查扣物品所顯示之客觀情狀相
    符，應堪採信。
  (三)至證人乙○○於本院審理中雖改稱：我在電話上跟甲○○說
    ，我最近因為手斷掉，朋友建議我去試試看安非他命，拜託
    他是否有安非他命可以給我試試看，當天甲○○把安非他命
    交給我時有跟我說那是要二個人一起用的，事實上那1,100
    元都是要還給被告的吃飯錢，並沒有多的500 元要轉交給阿
    達這件事云云，惟此除與證人乙○○前於偵查中之證述情節
    與被告前於偵查中之供述情節不同外，亦與被告於本院審理
    中供稱：安非他命是我跟乙○○合資向王志達買的，乙○○
    打電話給我叫我聯絡王志達，他說他要買500 元的安非他命
    ，乙○○也認識王志達，一開始乙○○問我王志達是否在我
    這邊，我說王志達出去了，等王志達來我家找我時，我就跟
    王志達說要跟他買1,000 元，就是我跟乙○○合資的，王志
    達就拿給我1 小包1,000 元的，要走時就把他身上的幾包大
    包的拿給我，說要先放在我這裡等語（見本院99年8 月12日
    準備程序筆錄第2 頁）全然不符，倘若如證人乙○○於本院
    審理中所述，證人乙○○當時係要與被告一同施用甲基安非
    他命，並無所謂聯絡被告購買價值500 元之甲基安非他命一
    事，以證人乙○○與被告間並無怨隙，證人乙○○何需虛構
    此等情節誣陷被告？而證人乙○○虛構之情節竟又如此巧合
    地與被告於偵查中之供述情節互核一致？況若被告與證人乙
    ○○係要一同施用甲基安非他命，被告只需與證人乙○○相
    約在隱密且可立即施用甲基安非他命之處所直接碰面，並一
    同施用甲基安非他命即可，何來先約在臺北縣三重市○○街
    25號前見面，並先交付甲基安非他命予證人乙○○之必要？
    是證人乙○○於本院審理中證述之情節，顯然與常情有違，
    足見證人乙○○於本院審理中所言，均係迴護被告之詞，委
    無可採。
  (四)按我國法令對販賣毒品者臨以嚴刑，惟毒品仍無法禁絕，其
    原因實乃販賣毒品存有巨額之利潤可圖，故販賣毒品者，如
    非為巨額利潤，必不冒此重刑之險，是以有償販賣毒品者，
    除非另有反證證明其出於非圖利之意思而為，概皆可認其係
    出於營利之意而為（最高法院93年度台上字第1651號、87年
    度台上字第3164號等判決意旨參照）。且販賣甲基安非他命
    係違法行為，非可公然為之，且有其獨特之販售通路及管道
    ，復無公定價格，容易增減分裝之份量，而每次買賣之價量
    ，可能隨時依雙方關係深淺、資力、需求量及對行情之認知
    、來源是否充裕、查緝鬆嚴、購買者被查獲時供述購買對象
    之可能風險評估等，而異其標準，非可一概而論。查本件被
    告否認其有上開販賣第二級毒品甲基安非他命之事實，固難
    查悉被告原取得甲基安非他命之成本代價，而確認被告與證
    人乙○○間交易之「價差」或「量差」或「純度」謀取利潤
    ，然近年來政府為杜絕毒品之氾濫，對於查緝施用及販賣毒
    品之工作，無不嚴加執行，販賣毒品罪又係重罪，設若無利
    可圖，衡情一般持有毒品之人當無輕易將所持有之甲基安非
    他命任意轉售他人而甘冒於再次向他人購買時，而有被查獲
    移送法辦之危險之理，且不論是瓶裝或袋裝之甲基安非他命
    ，均可任意分裝或增減其份量，而每次買賣之價量，亦隨時
    隨雙方關係之深淺、當時之資力、需要程度及對行情之認知
    等因素而為機動地調整，因之販賣之利得，除經坦承犯行，
    或帳冊價量均臻明確外，委難察得實情，職是之故，縱未確
    切查得販賣賺取之實際差價，但除別有事證，足認係按同一
    價格轉讓，確未牟利外，尚難執此即認非法販賣之事證有所
    不足，致知過坦承者難辭重典，飾詞否認者反得逞僥倖，而
    失情理之平。再以政府對毒品之查禁森嚴，刑罰甚重，衡情
    倘非有利可圖，絕無平白甘冒被嚴查重罰之高度風險，而為
    毒品有償交易之理。以本件而論，被告與交易對象乙○○並
    非至親，茍無利得，絕無甘冒重典，以原價買賣第二級毒品
    甲基安非他命之理，是被告販入毒品之價格必較售出之價格
    低廉，而有從中賺取買賣差價牟利之意圖及事實，亦堪認定
    。
  (五)此外，並有被告所有供販賣第二級毒品甲基安非他命聯絡使
    用之SONY ERICSSON 廠牌行動電話1 支及門號0000000000號
    SIM 卡1 張扣案可資佐證，事證明確，被告犯行，已堪認定
    。
三、核被告所為，係犯毒品危害防制條例第4 條第2 項之販賣第
    二級毒品罪。又被告販賣第二級毒品甲基安非他命前持有第
    二級毒品甲基安非他命之低度行為，應為販賣第二級毒品甲
    基安非他命之高度行為所吸收，不另論罪。又被告與真實年
    籍姓名不詳自稱「王志達」之成年男子就上揭犯行間，有犯
    意之聯絡及行為之分擔，皆為共同正犯。又被告所為販賣第
    二級毒品甲基安非他命之犯行固值非難，惟其本身並未因前
    開販賣行為而獲有重大利益，且被告所販賣第二級毒品甲基
    安非他命之數量亦非甚鉅，與一般通常情形之販賣毒品係為
    求鉅額獲利或查獲之毒品多達數百、數千公克之情形有別，
    犯罪情節尚屬輕微，其因一時失慮致肇犯行，以其所犯毒品
    危害防制條例第4 條第2 項販賣第二級毒品罪之法定本刑為
    無期徒刑或7 年以上有期徒刑，得併科新臺幣1,000 萬元以
    下罰金，與其犯罪情節相較，仍屬情輕法重，客觀上足以引
    起一般同情，顯有堪資憫恕之處，本院認縱處以法定最低刑
    度猶嫌過重，爰依刑法第59條之規定，減輕其刑。爰審酌被
    告為圖賺取不法利益，竟以與「王志達」共同販賣甲基安非
    他命之方式牟利，對於國民健康及社會秩序已生危害，併慮
    其販售之次數僅1 次，數量亦微，且販賣所得僅500 元，及
    犯罪後否認犯行之態度等一切情狀，量處如主文所示之刑，
    以示懲儆。
四、沒收方面：
  (一)按犯毒品危害防制條例第4 條至第9 條之罪者，其供犯罪所
    用或因犯罪所得之財物，均沒收之，如全部或一部不能沒收
    時，追徵其價額或以其財產抵償之，毒品危害防制條例第19
    條第1 項分別定有明文；又毒品危害防制條例第19條第1 項
    規定，犯同條例第4 條至第9 條之罪者，其供犯罪所用或因
    犯罪所得之財物，均沒收之，但並無「不問屬於犯人與否沒
    收之」之特別規定，自應仍有刑法第38條第1 項第3 款、第
    3 項前段之適用，即以屬於犯人所有者為限，始得沒收之；
    又因毒品危害防制條例第19條第1 項係採義務沒收主義，故
    犯罪所得之對價，不問其中成本若干，利潤多少，均應全部
    諭知沒收，且該條所稱「追徵其價額」者，必限於所沒收之
    物為金錢以外之其他財物而無法沒收時，始應追徵其價額，
    使其繳納與原物相當之價額，如所得財物為金錢而無法沒收
    時，應以其財產抵償之，而不發生追徵價額之問題。
  (二)本件扣案之SONY ERICSSON 廠牌行動電話1 支，被告於本院
    審理中雖否認為其所有，惟被告前偵查中已供承該手機為其
    所有（見偵查卷第40頁），且依證人乙○○所述，證人乙○
    ○並不認識被告所稱「阿達」之人，亦未曾與「阿達」通過
    電話，足見證人乙○○於99年2 月5 日下午6 時39分許，以
    所持用之0000000000號行動電話撥打至0000000000號行動電
    話聯繫毒品交易事宜之通話對象即係被告，且0000000000號
    門號即係被告平日使用之門號無誤，是被告於偵查中之供述
    應較其於本院審理中之供述為可採，先予敘明。因之，扣案
    之SONY ERICSSON 廠牌行動電話1 支係被告所有，且為供聯
    繫販賣第二級毒品甲基安非他命之工具，另扣案之500 元紙
    鈔1 張，則係被告販賣毒品之所得之財物，均應依法宣告沒
    收之；而上開行動電話、販賣毒品所得500 元既均經扣案，
    在事理上即無全部或一部不能沒收之虞，故無依同條項之規
    定贅知「如全部或一部不能沒收時，追徵其價額」之必要。
    至門號0000000000號行動電話SIM 卡係王怡婷所申辦，此有
    遠傳電信股份有限公司提供之用戶資料在卷可稽，是該門號
    SIM 卡並非屬被告或共犯王志達所有，又非違禁物，自無庸
    併予宣告沒收。
  (三)另在乙○○身上查獲之甲基安非他命1 包（驗餘淨重0.2008
    公克），雖係違禁物，然既已由被告販賣予證人乙○○，即
    非在被告持有中，對被告而言，僅具證物之性質，自無庸於
    本案中再予宣告沒收銷燬。
  (四)又按「沒收為從刑之一種，依主從不可分原則，應附隨於主
    刑而同時宣告之。原判決事實欄記載如原判決附表一之一所
    示安非他命一包（驗餘淨重二．七七公克）係曾○欽所有，
    供其施用之物。則該包安非他命與曾○欽所犯非法販賣化學
    合成麻醉藥品罪似無關聯，如何能於所宣告曾○欽非法販賣
    化學合成麻醉藥品罪刑下併予宣告沒收？原判決未就此詳予
    論述，要屬理由不備。」（詳最高法院93年度台上字第744
    號判決意旨），是本案於被告身上查獲之甲基非他命3 包（
    驗前淨重10.31 公克，取樣0.09公克，驗餘淨重10.22 公克
    ），被告供稱係「王志達」暫時寄放在其住處之物，而與本
    案被告販賣第二級毒品甲基安非他命予證人乙○○無關，是
    上開第二級毒品甲基安非他命，應自被告所涉犯持有第二級
    毒品案件宣告沒收之，或由檢察官另行單獨聲請沒收，本案
    尚無從為沒收之諭知，附此敘明。
據上論斷，應依刑事訴訟法第299 條第1 項前段，毒品危害防制
條例第4 條第2 項、第19條第1 項，刑法第11條、第28條、第59
條，判決如主文。
本案經檢察官黃彥琿到庭執行職務。
中    華    民    國    99    年    8     月    26    日
                  刑事第十九庭  審判長法  官  曾淑娟
                                      法  官  鄧雅心
                                      法  官  劉景宜
上列正本證明與原本無異。
如不服本判決，應於判決送達後10日內敘明上訴理由，向本院提
出上訴狀 (應附繕本) ，上訴於臺灣高等法院。其未敘述上訴理
由者，應於上訴期間屆滿後20日內向本院補提理由書「切勿逕送
上級法院」。
                                      書記官  陳金鳳
中    華    民    國    99    年    8     月    27    日
附錄本案論罪科刑法條全文：
毒品危害防制條例第4條
製造、運輸、販賣第一級毒品者，處死刑或無期徒刑；處無期徒
刑者，得併科新臺幣2 千萬元以下罰金。
製造、運輸、販賣第二級毒品者，處無期徒刑或7 年以上有期徒
刑，得併科新臺幣1 千萬元以下罰金。
製造、運輸、販賣第三級毒品者，處5 年以上有期徒刑，得併科
新臺幣7 百萬元以下罰金。
製造、運輸、販賣第四級毒品者，處3 年以上10年以下有期徒刑
，得併科新臺幣3 百萬元以下罰金。
製造、運輸、販賣專供製造或施用毒品之器具者，處1 年以上7
年以下有期徒刑，得併科新臺幣1 百萬元以下罰金。
前五項之未遂犯罰之。

司法院資訊處製作；財團法人民間司法改革基金會備份。
